臺灣高等法院刑事裁定　　　　　　　　 96年度聲再字第101號
再審聲請人
即受判決人　甲○○
再審聲請人
即受判決人　乙○○即陳乙○○.
上列聲請人等因侵占等案件，對於本院93年度重上更四字第234
號，中華民國94年5月17日第二審確定判決（原審案號：84年度
自字第133號），聲請再審，本院裁定如下：
    主  文
再審之聲請駁回。
    理  由
一、按因發見確實之新證據，足認受有罪判決之人應受無罪、免
    訴、免刑或輕於原判決所認罪名之判決者，得聲請再審，刑
    事訴訟法第420條第1項第6款所明定。所謂「發現確實之新
    證據」，係指該證據於事實審法院判決前已經存在，為法院
    及當事人所不知，不及調查斟酌，至其後始行發現，且就證
    據本身形式上觀察，固不以絕對須經調查程序為要件，惟必
    顯然可認為足以動搖原確定判決者，而為受判決人無罪、免
    訴、免刑或輕於原判決所認罪名之判決者為限，亦即所謂之
    新證據，須同時具備「嶄新性」及「顯然性」二要件，始屬
    相當。次按證據之取捨及其證明力之判斷，屬於事實審法院
    之職權，苟其所為之判斷，並不違背經驗法則及論理法則，
    即不能任意指為違背法令，而執為合法之再審理由。（最高
    法院95年台抗字第172號判決、93年台抗字第98號判決、94
    年台抗字第549號判決意旨參照）。
二、聲請意旨略以：72年8月29日存入精冠股份有限公司帳戶新
    台幣105萬元之第一商業銀行送款簿存根；72年8月29日由精
    冠股份有限公司匯款與新永進汽車工業股份有限公司乙存00
    57-55號帳戶，返還借款金額新台幣286萬6554元之第一商業
    銀行入戶電匯通知單；日期為75年1月31日記載存入精冠股
    份有限公司1166號帳戶824,372元之轉帳傳票；日期為75 年
    5月31日記載存入精冠股份有限公司1166號帳戶314,756元之
    轉帳傳票；日期為75年12月27日記載存入精冠股份有限公司
    1166號帳戶300,000元之轉帳傳票；鄭福分別於71年10月30
    日匯款與精冠股份有限公司新台幣50萬元（帳戶載明為1166
    號帳戶）、71年12月27日匯款與精冠股份有限公司新台幣25
    萬元（帳戶載明為1166號帳戶）之第一商業銀行送款簿存根
    、鄭福於71年7月26日以現金存入精冠股份有限公司帳戶新
    台幣30萬元之第一商業銀行送款簿存根；精冠公司轉帳傳票
    等會計表單共10紙（實收共8紙）；精冠公司76年1 月26日
    現金支出傳票等會計表單影本共14紙；第一商業銀行大溪分
    行 (92)一溪字第531號函影本；第一商業銀行帳戶1166號送
    款簿封面等資料，原審均未審酌而可證明聲請人甲○○確實
    曾依精冠公司之股東會決議對外借款、精冠公司有向鄭福借
    款之事實；且歷審並未審酌過精冠公司所有第一商業銀行大
    溪分行甲存第1166號帳戶，而該等第一商業銀行大溪分行甲
    存第1166號帳戶內之資料如經調查可以動搖原判決之基礎；
    況查原確定判決另有認定之犯罪事實與採用之證據不符，違
    反證據法則、論理法則，不依證據認定事實，違反經驗法則
    ，違反調查原則，違反罪疑惟輕原則，違反無罪推定原則等
    十大項違背法令之處，爰依刑事訴訟法第420條第1項第6款
    之規定，聲請再審云云。
三、經查：
  (一)原確定判決論處聲請人即被告甲○○、乙○○二人共同連續
    業務侵占罪刑，已綜合卷內資料，詳加說明：精冠公司並未
    向鄭福等人借款之情事，甲○○所提出之借款人借款明細表
    及存摺，其上所載之借款時間及金額，與乙○○所製作之72
    年度「利息支出」內容不符，果真有各該借款之事，二者記
    載之資料焉會不符？又各筆借款金額非小，卻未見書立任何
    借款憑證，亦未能提出資金來源證明，或領取各該款項出借
    之銀行相關帳戶資料以供調查，且迄至79年精冠公司停業，
    均無催討之舉措，要與常情有違；再者，精冠公司若確有先
    後向鄭福等人短期借款並據以支付高額利息之事實，衡情自
    不可能在申報該年度營利事業所得稅時，未檢附相關憑證（
    借據、各借款人簽收之付息證明及會計傳票等），以為扣減
    當年應繳之營業所得稅額等情。原確定判決認該借款明細表
    及存摺均不足為被告二人有利之證明，難謂有理由矛盾或違
    背經驗法則之情形不容任意指為違法。另原確定判決既已敘
    明其斟酌取捨而得心證之理由，此屬事實審法院取捨證據及
    判斷其證明力職權之適法行使，殊不得對於原判決已摒棄不
    採之資料，憑己見為不同之評價，並指為法院漏未斟酌對其
    有利之主張與舉證，乃屬新證據，而執為再審之理由。
  (二)聲請人甲○○、乙○○提出三紙匯給精冠公司，日期與金額
    分別為：71年10月30日500,000萬元、71年12月27日250,000
    萬元及71年7月26日300,000萬元之送款簿存根影本，以作為
    證明鄭福確有借貸款項予精冠公司之「新證據」；另提出日
    期為75年1月31日記載存入精冠股份有限公司1166號帳戶824
    ,372 元之轉帳傳票、日期為75年5月31日記載存入精冠股份
    有限公司1166號帳戶314,756元之轉帳傳票、日期為75年12
    月27日記載存入精冠股份有限公司1166號帳戶300,000元之
    轉帳傳票、第一商業銀行帳戶1166號送款簿封面，以證明精
    冠公司所有第一商業銀行大溪分行甲存第1166號帳戶內之資
    料如經調查可以動搖原判決之基礎；又提出甲○○72年8月
    29日存入精冠股份有限公司帳戶新台幣105萬元之第一商業
    銀行送款簿存根1紙、72年8月29日由精冠股份有限公司匯款
    予新永進汽車工業股份有限公司乙存0057-55號帳戶之入戶
    電匯通知單1紙，以證明精冠公司所擁有之銀行帳戶另有歷
    審未發現之金錢往來云云。惟查：上開71年10月30日、71年
    12月27日及71年7月26日之送款簿存根影本3紙，日期為75年
    1月31日、75年5月31日、75年12月27日記載存入精冠股份有
    限公司1166號帳戶之轉帳傳票3紙，以及72年8月29日之送款
    簿存根、電匯通知單各1紙，均與被告甲○○於本院更(三)審
    具狀所指稱之「鄭福因借貸匯予精冠公司71年7月12日5,000
    元，71年8月31日384,000元、11,900元、200,000元，71 年
    10月30日37,500元、432,600元，71年12月13日152,200元，
    72年3月28日48,000元、42,000元，72年5月16日60,000元，
    72年6月9日212,784元，72年6月20日694,016元，計共000
    0000元」，日期與金額均無一相符，顯然與待證事實互不相
    涉。且就證據本身形式上觀察，71年10月30日、71年12月27
    日及71年7月26日送款簿存根影本3紙，以及日期為75年1月3
    1日、75年5月31日、75年12月27日記載存入精冠股份有限公
    司1166號帳戶之轉帳傳票3紙，顯難看出匯款之人為何？難
    以證明該精冠公司所有第一商業銀行大溪分行甲存第1166號
    帳戶與待證事實相關。而且，被告甲○○所提出之借款明細
    表及存摺並不足為被告二人有利之證明乙節，業經原確定判
    決敘明如前，上開送款簿存根、轉帳傳票、電匯通知單內容
    縱然認為屬實，亦不過證明前開借款明細之一部份無訛，顯
    然不足動搖原確定判決，甚明。
  (三)另聲請人甲○○、乙○○提出精冠公司轉帳傳票等會計表單
    共10紙（實收共8紙）、精冠公司76年1月26日現金支出傳票
    等會計表單影本共14紙，以作為證明精冠公司有向鄭福借款
    之事實，指摘原審判決錯誤；並提出第一商業銀行大溪分行
    (92)一溪字第531號函影本，指稱臺灣銀行及彰化商業銀行
    所函送者均係73年以後之資料，不能以查無71年之匯款資料
    ，即推定抗告人犯罪；另指稱原確定判決另有十大項違背法
    令之處云云。然揆諸首開說明，證據之取捨及其證明力之判
    斷，屬於事實審法院之職權，苟其所為之判斷，並不違背經
    驗法則及論理法則，即不能任意指為違背法令，而執為合法
    之再審理由甚明。原確定判決論處聲請人即被告甲○○、乙
    ○○二人共同連續業務侵占罪刑，已綜合卷內資料，詳加說
    明精冠公司並未向鄭福等人借款之情事，並無違背經驗法則
    及論理法則之情事。聲請人甲○○、乙○○上開指摘無非係
    就原判決已審酌之事項，或依職權所為之證據取捨及判斷，
    徒憑己意漫為指摘，均核與法定之再審要件不符，並無理由
    。
四、綜上所述，本件聲請人所舉聲請再審之理由，核與刑事訴訟
    法第420條所規定之再審要件不符，應認為無再審理由，爰
    依同法第434條第1項，裁定如主文。
中　　華　　民　　國　　96　　年　　3 　　月　　21　　日
　　　　　　　　　刑事第十四庭審判長法　官    陳志洋
　　　　　　　　　　　　　　　  　  法　官    林秀鳳
　　　　　　　　　　　　　　　　　  法　官    沈宜生
以上正本證明與原本無異。
如不服本裁定，應於收受送達後五日內向本院提出抗告狀。
                                    書記官    陳雅加
中　　華　　民　　國　　96　　年　　3 　　月　　26　　日
